【裁判字號】    99,訴更（一）,1
【裁判日期】    991123
【裁判案由】    毒品危害防制條例
【裁判全文】
臺灣士林地方法院刑事判決         99年度訴更（一）字第1號
公  訴  人  臺灣士林地方法院檢察署檢察官
被      告  羅一翔
選任辯護人  簡宏明律師
上列被告因違反毒品危害防制條例案件，經檢察官以本案與本院
98 年 度訴字第399 號案件有相牽連關係而追加起訴（98年度偵
字第16493 、16494 號），經本院為公訴不受理之判決（99年度
訴字第96號），檢察官不服提起上訴，並經臺灣高等法院撤銷發
回（99年度上訴字第1994號），本院判決如下：
    主  文
羅一翔販賣第二級毒品，處有期徒刑柒年陸月，扣案之行動電話
手機壹支（含門號0000000000號晶片卡壹張）沒收，未扣案之販
賣第二級毒品所得之財物新臺幣柒仟伍佰元沒收，如全部或一部
不能沒收時，以其財產抵償之；又販賣第二級毒品，處有期徒刑
柒年陸月，扣案之行動電話手機壹支（含門號0000000000號晶片
卡壹張）沒收，未扣案之販賣第二級毒品所得之財物新臺幣壹萬
肆仟元沒收，如全部或一部不能沒收時，以其財產抵償之；又販
賣第二級毒品，處有期徒刑柒年陸月，扣案之行動電話手機壹支
（含門號00000000 00 號晶片卡壹張）沒收，未扣案之販賣第二
級毒品所得之財物新臺幣柒仟元沒收，如全部或一部不能沒收時
，以其財產抵償之；又持有第三級毒品純質淨重二十公克以上，
處有期徒刑拾月，扣案第三級毒品愷他命壹包（驗後淨重肆拾柒
點壹捌公克) 、毒品愷他命之空包裝袋壹只（重零點玖壹公克）
、磅秤壹臺及分裝袋貳拾個均沒收。應執行有期徒刑拾貳年，扣
案第三級毒品愷他命壹包（驗後淨重肆拾柒點壹捌公克) 、毒品
愷他命之空包裝袋壹只（重零點玖壹公克）、行動電話手機壹支
（含門號0000000000號晶片卡壹張）、磅秤壹臺及分裝袋貳拾個
均沒收，未扣案之販賣第二級毒品所得之財物新臺幣貳萬捌仟伍
佰元均沒收，如全部或一部不能沒收時，以其財產抵償之。
被訴於民國玖拾捌年玖月柒日販賣第二級毒品大麻予呂良基部分
無罪。
    事  實
一、羅一翔（綽號「阿基」）明知大麻係政府依據毒品危害防制
    條例所公告列管之第二級毒品，屬違禁物，不得販賣以營利
    ，竟仍分別基於販賣以營利之意圖，先向姓名年籍不詳，綽
    號「小寶」之成年人販入第二級毒品大麻後，而為下列之販
    毒之犯行：
  (一)以其所持用之門號0000000000號行動電話，於民國98年8 月
    14日19時56分許，與綽號「Henry 」之呂良基所使用之門號
    0000000000號行動電話聯繫後，於翌（15）日某時，在其位
    於臺北市中山區○○○路○ 段83巷5 號9 樓之4 住處附近，
    以每包10公克新臺幣（下同）7,500 元之價格，販賣第二級
    毒品大麻1 包予呂良基。
  (二)於98年8 月10日21時11分許及22時4 分許，以其所持用上開
    門號行動電話與綽號「Allen 」之溫偉光所持用門號000000
    0000號行動電話通聯後，在臺北市士林區天母棒球場附近，
    以每包10公克7,000 元之價格，販賣第二級毒品大麻2 包予
    溫偉光。
  (三)於98年9 月7 日23時36分許，以其所持用上開門號行動電話
    與溫偉光所持用門號0000000000號行動電話通聯後，在臺北
    市士林區天母棒球場附近，以每包10公克7,00 0元之價格，
    販賣第二級毒品大麻1 包予溫偉光。
二、羅一翔另於98年11月29日凌晨1 時許，在臺北巿中山區○○
    ○路與新生北路交岔路口，以2 萬元之價格，向真實姓名年
    籍不詳，綽號「小宋」之成年男子，購得第三級毒品愷他命
    50公克，欲供己施用而持有之。嗣為警於98年12月2 日16時
    5 分許，在其位於臺北市中山區○○○路○ 段83巷5 號9樓
    之4 住處扣得第三級毒品1 包（驗前毛重48.17 公克，純度
    99% ，純質淨重46.78 公克）、行動電話手機壹支（含門號
    00000000 00 號晶片卡壹張）、購入毒品愷他命後用以秤重
    之磅秤壹臺及欲供分裝攜出使用之分裝袋貳拾個，始循線查
    悉上情。
三、案經臺北縣政府警察局永和分局報告臺灣士林地方法院檢察
    署檢察官偵查起訴。
    理  由
壹、證據能力方面：
  一查本件被告羅一翔於本案之陳述，並無出於強暴、脅迫、利
    誘、詐欺、疲勞訊問、違法羈押或其他不正之方法，亦非違
    反法定障礙事由經過期間不得訊問或告知義務之規定而為，
    依刑事訴訟法第156 條第1 項、第158 條之2 規定，應認有
    證據能力。
  二被告以外之人於偵查中向檢察官所為之陳述，除顯有不可信
    之情況者外，得為證據。刑事訴訟法第159 條之1 第2 項定
    有明文。偵查中對被告以外之人（包括證人、鑑定人、告訴
    人、被害人及共同被告等）所為之偵查筆錄，或被告以外之
    人向檢察官所提之書面陳述，性質上均屬傳聞證據。惟現階
    段刑事訴訟法規定檢察官代表國家偵查犯罪、實施公訴，依
    法其有訊問被告、證人及鑑定人之權限，證人、鑑定人且須
    具結，而實務運作時，檢察官偵查中向被告以外之人所取得
    之陳述，原則上均能遵守法律規定，不致違法取供，其可信
    度極高，職是，被告以外之人前於偵查中已具結而為證述，
    除反對該項供述得具有證據能力之一方，已釋明「顯有不可
    信之情況」之理由外，應認該證人於偵查中之陳述具有證據
    能力。是證人呂良基、溫偉光於檢察官偵查中之證述，既經
    合法具結擔保所述實在，被告羅一翔復未釋明上開偵查中之
    證述有何顯不可信之情況，依刑事訴訟法第159 條之1 第2
    項傳聞證據之例外規定，應認其等於偵查中之陳述具有證據
    能力。
  三按被告以外之人於審判外之言詞或書面陳述，除法律另有規
    定者外，不得作為證據，刑事訴訟法第159 條第1 項定有明
    文規定。證人呂良基及溫偉光於警詢中之陳述係屬審判外之
    陳述，為傳聞證據，且辯護人亦認此部分並無證據能力，依
    刑事訴訟法第159 條第1 項之規定，應認證人呂良基及溫偉
    光於警詢時之陳述，並無證據能力。
  四被告羅一翔持有之行動電話0000000000號之通訊監察譯文係
    依本院所核發之通訊監察書所為監聽之內容，而辯護人於本
    院準備程序中亦表明不再爭執此部分之證據能力（見本院卷
    第54頁背面），本院審酌上開監聽譯文之證據資料製作時之
    情況，尚無違法不當及證明力明顯過低之瑕疵，亦認為以之
    作為證據應屬適當，亦認前揭證據資料有證據能力。
  五法院或檢察官依刑事訴訟法第208 第1 項之規定，囑託鑑定
    機關所出具之鑑定報告，應屬刑事訴訟法第206 條第1 項之
    鑑定報告，為傳聞法則之例外；又司法警察等偵查輔助人員
    於案件未移送檢察官偵辦前之調查犯罪階段，依據檢察長之
    概括授權，先行將尿液、血液、毒品、槍砲、彈藥、刀械等
    證物送請檢察機關預先核定之專責鑑定人或鑑定機關（團體
    ）實施鑑定，基於檢察一體原則，該鑑定人或鑑定機關（團
    體）亦應視同受承辦檢察官所選任或囑託而執行鑑定業務，
    其等出具之書面鑑定報告亦屬刑事訴訟法第206 條所定之傳
    聞例外。內政部警政署刑事警察局99年1 月7 日刑鑑字第09
    80177996號鑑定書（見偵字第16493 號卷第101 頁）為檢察
    機關概括授權警方送由鑑定機關所為之鑑定，且該鑑驗書於
    鑑驗方法、鑑驗結果均有詳細說明，是鑑定人以書面為鑑定
    報告提出於檢察官，依刑事訴訟法第159 條第1 項及同法第
    206 條第1 項規定，均具有證據能力。
貳、有罪部分：
  一訊據被告羅一翔就事實欄二所示之持有第三級毒品愷他命純
    質淨重二十公克以上之犯行坦承不諱，惟矢口否認有何事實
    欄一所示之販賣第二級毒品大麻之犯行。辯稱：98年8 月14
    日是呂良基打電話拜託我幫他拿大麻，於8 月15日在臺北市
    ○○○路1 段附近先向呂良基拿7,500 元後再拿大麻給他，
    大概半小時後再將7,500 元給賣毒品的人「小寶」，我們是
    一起購買毒品，我沒有賣給他；98年8 月10日及98年9 月7
    日是和溫偉光一起去購買毒品，是去士林夜市附近及天母東
    路靠近中山北路那邊，我們各自開車過去各買各的，（嗣於
    本院審理時檢察官詢問時又改稱）8 月10日及9 月7 日我都
    是在天母棒球場溫偉光他家附近交付10公克大麻，跟他收7,
    000 元等語。辯護人則為被告辯護稱：被告係幫呂良基、溫
    偉光向藥頭代為購買大麻及聯繫購買毒品事宜，其行為至多
    僅能評價為幫助施用毒品罪等語。惟查：
    (一)就事實欄一(一)之部分：
      1.證人呂良基在檢察官偵查中具結證稱：98年8 月14日19
        時56分我有和羅一翔通電話，是我要買大麻，我叫羅一
        翔幫我拿，剛好溫偉光也要，2 到5 是2 包到5 包的意
        思，1 包10公克7,500 元，我不記得羅一翔在那裏拿給
        我，最後我拿到1 包7,500 元，我們都是打電話問對方
        在那裏再約地點等語（見偵字第16493 號卷第68頁）。
      2.被告羅一翔於本院羈押庭訊問時亦供稱：0000000000號
        是我的電話，呂良基有於98年8 月14日聯絡我要買大麻
        ，電話中講Try7是要我幫他殺價，10公克或20公克本來
        是要7,500 元，殺成7,000 元，當時應該是要買5 至6
        公克，這次有交大麻給呂良基，地點是在天母交大麻5
        到6 公克給呂良基，後面我有跟他收7,000 元，應該是
        8 月14日隔天才約出來交大麻，因為我要先問我朋友綽
        號「小寶」有無大麻，我去跟小寶拿時都會先墊付錢，
        這次我也先付7,000 元等語（見本院聲羈卷第7 頁)；
        嗣被告羅一翔於本院審理時則供稱：我應該是在8 月15
        日交1 包大麻7,000 元給他，是一手交錢一手交貨，是
        在中山北路交付的，溫偉光的部分才是在天母棒球場附
        近交付的，（後再改稱）至於呂良基有說8 月15日那一
        次所拿的一包是7,500 元，那一次應該是他說的比較對
        等語（見本院99年11月9 日審判筆錄）。
      3.再核被告羅一翔所使用之門號0000000000號行動電話，
        ，與證人呂良基有如下關於毒品交易之對話內容，此有
        通訊監察譯文一份可稽（見偵字第16493 號卷第29頁）
        ，茲將此部分之通訊監察內容之譯文臚列如下：
       (1)於98年8 月14日19時56分許，被告與證人呂良基有如
         下之對話：
         呂良基：數字會加不會減，ALLEN 也在問啦，所以我
                 們今天就是一起啦。
         羅一翔：嗯。
         呂良基：大概2至5。
         羅一翔：要先確定哦，他那個如果沒有確定好，就要
                 變明天了。
         呂良基：OK，我那個，有兩個人是確定的。
         羅一翔：OK，我聯絡看看，我待會會過去啊。
         呂良基：好，那太好了，那就先算我的了喔，兩個，
                 你算三個好了。
       (2)於98年8 月14日20時13分許，被告與證人呂良基有如
         下之對話：
         呂良基：我跟ALLEN 弄了，他那邊加三，我那邊加二
                 ，總共是五分利息。
         羅一翔：那要等明天哦。
         呂良基：對，ALLEN就等明天，我這邊就今天啊。
         羅一翔：所以明天會有六個囉。
         呂良基：明天會有三個，今天會有兩個。
         羅一翔：所以我說你明天ALLEN會有六個嘛。
         呂良基：什麼意思。
         羅一翔：你三個ALLEN不是三個嘛。
         呂良基：差不多，差不多五至六個。
         羅一翔：OK。
         呂良基：他說五至六個有沒有辦法給七勒，我們昨天
                 談的那個。
         羅一翔：我不知道，找他談談看，你今天要先給我七
                 千五喔。
         呂良基：可是我今天變成只有先拿二包先耶。
         羅一翔：是喔。
         呂良基：我今天只有先拿二個啊，你要給我三個也可
                 以啊，你要給我幾個都可以啦，其實。
         羅一翔：碰面再說。
         呂良基：我等一下要跟你碰面，你等一下來找我啦。
         羅一翔：我跟你約士林好了。
      4.另證人溫偉光、呂良基另因販賣毒品案件，前經本院以
        98年度訴字第399 號判處溫偉光有期徒刑十六年、呂良
        基有期徒刑八年四月在案（目前上訴臺灣高等法院審理
        中），而於該案中亦認定該案之被告溫偉光、呂良基係
        於98年8 月14、15日共同向本案之被告羅一翔以1 包10
        公克7,500 元之價格購買毒品大麻後再加價轉售他人，
        此有該案之判決書一份附卷可參，與證人呂良基所證「
        我叫羅一翔幫我拿，剛好溫偉光也要，2 到5 包，最後
        我拿到1 包7,500 元」等語亦屬相符；且證人溫偉光於
        本院審理時亦證稱：我轉賣給陳伯彥這次，是我跟呂良
        基與陳伯彥一起合資買的，但我分給陳伯彥有賺他錢45
        0 元等語（見本院99年10月19日審判筆錄），此亦足以
        證明於98年8 月14日證人呂良基確和溫偉光共同向被告
        羅一翔購買毒品，並於98年8 月15日交付毒品大麻等情
        無疑。而上開案件於檢察官偵查中，檢察官曾對證人溫
        偉光於上開案件中持供販毒所用之門號0000000000號行
        動電話實施通訊監察，其於98年8 月15日20時21分與證
        人呂良基之通訊監察內容亦談及證人溫偉光向被告羅一
        翔拿毒品時有給被告羅一翔賺錢之事，此亦有上開判決
        書可證，經臚列該部分之通訊監察譯文如下：
        呂良基：最後那個你有給阿基（即被告羅一翔）賺1,50
                0 嗎？
        溫偉光：沒有，我給他賺5 （指500元）。
        呂良基：你收他（指向溫偉光購毒者陳伯彥）多少？9
                ？
        溫偉光：對啊。
        呂良基：那還有多1,000啊。
        溫偉光：你這邊還要給我1,000塊，就這樣子。
        呂良基：那Jerry 那邊又多1,000 ，那你才拿3,000 ，
                我才拿2,000 耶。
      5.互核上開被告之供詞與證人呂良基之證詞及被告與證人
        呂良基之通訊監察譯文之內容，足認被告羅一翔確有於
        98年8 月14日與證人呂良基聯絡毒品交易事宜，再於98
        年8 月15日與證人呂良基相約於中山北路被告住處附近
        ，以1 包10公克7,500 元之價格，販賣第二級毒品大麻
        1 包給證人呂良基，且證人呂良基並無法直接與被告羅
        一翔的毒品上游藥頭接洽，是其所購買之毒品價格仍操
        控在被告羅一翔之手，是以當證人呂良基問說「他說5-
        6 個有沒有辦法給7 勒，我們昨天談的那個」等語，被
        告羅一翔會說「我不知道，找他談談看，你今天要先給
        我七千五喔」等語，再參以本次係證人呂良基、溫偉光
        共同向被告羅一翔購買毒品大麻，而證人溫偉光、呂良
        基於98年8 月15日之對話內容，亦足佐證證人呂良基、
        溫偉光於該日向被告羅一翔購買毒品大麻，被告羅一翔
        均有所利得，並非原價轉讓，所以會出現證人呂良基詢
        問證人溫偉光「你有給阿基賺1,500 元嗎」，證人溫偉
        光則回答「沒有，我給他賺5 （即500 元）」等語，是
        以足認被告羅一翔交付毒品予證人呂良基確有營利之意
        圖，要足認定。
    (二)就事實欄一(二)部分：
      1.證人溫偉光於檢察官偵查中具結證稱：99年8 月10日我
        有請羅一翔幫我拿大麻，後來我想退掉，但他說已經拿
        了沒辦法退，我問他如果要買多少錢，他說7,500 ，我
        說如果硬要買能不能算7,000 ，最後有交易完成，10公
        克7,000 元，我跟呂良基各買1 包，我因為身上沒有錢
        ，所以請羅一翔先送給呂良基，先付1 包的錢，另1 包
        的錢我隔天再拿給羅一翔，地點可能在天母或中山北路
        上，那包我在哪裡跟呂良基拿的我忘了等語（見偵字第
        16493號卷第65、66頁）。
      2.證人溫偉光於本院審理時具結證稱：我曾向吳文鼎、阿
        亨、Ted 、Andy等人買毒品，如果找不到我的藥頭時，
        我會打電話請羅一翔幫我問他的朋友有沒有，向吳文鼎
        買時大約都是10公克8 、9 千元，其他人也差不多這些
        價錢，但阿亨比較貴，10公克要1 萬元，我請羅一翔幫
        我拿的價錢是10公克7,000 元，98年7 、8 月時，我找
        不到藥頭，我就請羅一翔幫我拿，我會請羅一翔幫我殺
        價，如果價錢沒問題，我就會請羅一翔幫我拿，我記得
        有一次，我打電話給被告，被告帶一個朋友過來，這位
        朋友我不認識，我就跟他們交易，這是其中一次，另一
        次我看到羅一翔上我的車，我就給他錢他就給我毒品，
        98 年8月10日我沒有跟被告拿大麻，我本身有施用大麻
        外，還有賣大麻給他人，我在警詢時有看過98年8 月10
        日的通訊監察譯文，我當時有回答是我叫「阿基」幫我
        買大麻，因為身上錢不夠所以請他送過去給Henry ，有
        回答警察說Henry 會先給1 包大麻的錢，另外1 包我明
        天再給，98年8 月10日晚上我有跟被告聯繫要拿毒品，
        至於被告是否有依照我的指示把大麻先拿給呂良基，我
        現在想不起來了，我錢有無拿給被告我也想不起來了，
        警察問我交易有無完成，我有回答交易已經完成，我在
        檢察官偵查中曾說有跟羅一翔拿大麻，我問羅一翔要賣
        多少錢，羅一翔回答我是7,500元，我有說硬要可否算
        7,000 元，最後交易有完成，我當時可能是身上錢不夠
        ，希望可以便宜一點，我不知道羅一翔毒品來源是何人
        ，也不知道他的毒品來源的聯絡方式，但我買是用7,00
        0 元買，我跟羅一翔拿毒品，沒有讓他賺錢等語（見本
        院99年10月19日審判筆錄）。
      3.再核被告羅一翔所使用之門號0000000000號行動電話，
        ，與證人溫偉光有如下之關於毒品交易之對話內容，此
        有通訊監察譯文一份可稽（見偵字第16493 號卷第28、
        29頁），茲將此部分之通訊監察內容之譯文臚列如下：
        (1)98年8月10日21時11分：
          溫偉光：那個先不要急，因為那個人都沒有打電話給
                  我，我怕會白跑，有的話我們再開始跑好了
                  。
          羅一翔：我已經那個了耶。
          溫偉光：你已經拿了喔，可以退回去嘛？
          羅一翔：基本上有困難耶。
          溫偉光：你要給多少，75是不是？
          羅一翔：看啦，如果要硬吃的話，那就7好啦。
          溫偉光：是喔。
          羅一翔：基本上我錢要先還給人家。
          溫偉光：好，我跟他講一下。
        (2)98年8月10日22時4分：
          溫偉光：你那2個可以算7嘛？
          羅一翔：沒關係啊。
          溫偉光：但是有一個問題，那個人明天才會跟我碰面
                  ，可不可以明天給你錢。
          羅一翔：明天喔。
          溫偉光：確定，你今天拿給HENRY ，我明天跟他送過
                  去。
          羅一翔：不然，你明天下午可以給我嘛。
          溫偉光：我一定要跟對方拿才有，不然我也沒有錢。
          羅一翔：你是要明天下午還是明天晚上，因為我要先
                  墊，我也沒有錢啊。
          溫偉光：你要直接付給你朋友喔。
          羅一翔：因為我今天不止你的啊，所以我沒有辦法太
                  多啊。
          溫偉光：你東西有辦法先給HENRY 嗎，我叫HENRY 可
                  不可以先拿一包的錢，另外一包明天一定拿
                  給你。
          羅一翔：好，掰。
      4.經核上開證人溫偉光之證詞及通訊監察譯文之內容，足
        認證人溫偉光確有於98年8 月10日晚上以電話和被告聯
        繫購買毒品之事宜，且最後有完成此筆交易，而其二人
        聯繫之時，被告羅一翔已先向其友人購入毒品大麻欲轉
        售予證人溫偉光，因此溫偉光才會說「你已經拿了喔，
        可以退回去嘛？」，且當溫偉光表示是否可以殺價成7,
        000 元時，被告羅一翔亦回答說「如果要硬吃的話，那
        就7 好啦」，此亦足認定被告羅一翔可以自行決定其所
        購入之毒品要以7,000 元或7,500 元之價格販售予證人
        溫偉光，此亦足以認定被告羅一翔確係基於營利之意圖
        ，而為販賣毒品予證人溫偉光之行為，確堪認定。
    (三)就事實欄一(三)部分：
      1.證人溫偉光於本院審理時具結證稱：我曾向吳文鼎、阿
        亨、Ted 、Andy等人買毒品，如果找不到我的藥頭時，
        我會打電話請羅一翔幫我問他的朋友有沒有，98年9 月
        7 日這一天我沒有向被告拿大麻，因為當天電話內容就
        是我們約明天晚上，至於98年9 月8 日有無向被告拿大
        麻我忘記了，（經檢察官請求提示偵查筆錄後改稱）當
        天有提到要拿大麻，但是當天沒有拿到大麻，後來是有
        拿到大麻，正確時間不記得了，這次是7,000 元或7,50
        0 元成交，地點應該是在我家附近，我不知道他的進貨
        成本，有一次見過他的上游，但不確定是不是他的上游
        ，我沒有看過被告如何去拿大麻，他拿大麻時我也沒有
        跟他去，這次拿大麻價錢是7,000 或是7,500 元，交易
        交易地點在我家附近或是他家附近，應該是在天母東路
        我家附近，我不知道他的進貨成本，這次他拿給我是10
        公克，我拿到大麻後沒有從我拿的大麻裡面再分一點給
        羅一翔等語（見本院99年10月19日審判筆錄）。
      2.被告羅一翔於本院羈押庭訊問時供稱：0000000000號是
        我的電話，0000000000是溫偉光的電話，98年9 月7 日
        23 時36 分、23時38分我和溫偉光的對話是約定要交易
        毒品，溫偉光要我幫他殺價，一包大麻10公克要我從7,
        500 元殺到7,000 元，我有去林森北路我家附近跟小寶
        拿，我也先墊7,000 元，我拿回來後就開車去天母東路
        溫偉光家附近交給他，我跟溫偉光收7,000 元，我希望
        他分一些給我，他用撥的，我帶回家抽，他只撥一些給
        我，不到一半，我沒有賺錢等語（見本院聲羈卷第8頁
        ）；嗣本院審理時亦供稱：我於98年9 月7 日在天母棒
        球場溫偉光他家附近交付10公克大麻給他，我跟他收
        7,000 元等語（見本院99年11月9 日審判筆錄）。
      3.再核被告羅一翔所使用之門號0000000000號行動電話，
        確與證人溫偉光有如下之對話內容，此有通訊監察譯文
        一份可稽（見偵字第16493 號卷第113 頁），茲將此部
        分之通訊監察內容之譯文臚列如下：
        羅一翔：我們約明天晚上好了，你就跟那個人過來找我好
                了。
        溫偉光：你是說那個女的長得不一樣是不是？
        羅一翔：一樣啊，都一樣。
        溫偉光：那怎麼啦。
        羅一翔：我這邊算一算加減也要一點吧，我砍也是幫你砍
                ，我再還你三千元，你又要帶一個妹走，這樣我
                就白跑了啊。
        溫偉光：我以為你那邊7已經有了。
      4.經核上開被告之供述與證人溫偉光之證詞，足認證人溫
        偉光並不認識被告羅一翔之毒品上游藥頭，而被告向上
        游毒品藥頭購買大麻時，證人溫偉光亦未跟隨前往，又
        被告確有於98年9 月7 日於天母棒球場附近，以1 包10
        公克7,000 元之價格，販售第二級毒品大麻1 包予證人
        溫偉光，且從被告於上開通聯中亦稱：「我這邊算一算
        加減也要一點吧」等語，及被告亦供稱「我希望他分一
        些給我，他用撥的，我帶回家抽，他只撥一些給我，不
        到一半」等語，確屬相符，雖證人溫偉光證稱並沒有從
        購買之大麻中分一點給被告羅一翔等語，惟從其二人上
        開通聯內容被告羅一翔表明他也要賺一點之意思，確足
        以證明被告羅一翔向其上游藥頭購入毒品後，再行轉賣
        予證人溫偉光，確係基於營利之意圖而為販毒之犯行，
        並非單純之無償轉讓或代為購買之行為，要屬明確。
    (四)末查我國查緝販賣毒品執法甚嚴，對於販賣第二級毒品大
      麻者尤科以重度刑責，又販賣毒品大麻既係違法行為，非
      可公然為之，亦無公定價格，且容易分裝並增減份量，而
      每次買賣之價量，可能隨時依雙方關係深淺、資力、需求
      量及對行情之認知、來源是否充裕、查緝是否嚴謹、購買
      者被查獲時供述購買對象之可能風險之評估等情形，而異
      其標準，非可一概而論；販賣之利得，除被告坦承犯行或
      價量俱臻明確外，委難察得實情，販賣之人從價差或量差
      中牟利之方式雖異，其意圖營利之販賣行為則同一，因毒
      品大麻量微價高，取得不易，販賣者率有暴利可圖，苟無
      利可圖，一般人焉有可能甘冒被查緝法辦重刑之危險，平
      白無端義務為該買賣之工作，是其販入之價格必較售出之
      價格低廉，而有從中賺取買賣差價牟利之意圖及事實，應
      屬合理之認定。經查本案被告羅一翔雖矢口否認有販賣毒
      品大麻予證人呂良基、溫偉光等人，惟其係先自其上游毒
      品藥頭「小寶」者購入毒品大麻後，再轉售予證人呂良基
      、溫偉光等人，此業經本院詳述如前，而證人溫偉光、呂
      良基再予加價出售予其他買毒者，且證人溫偉光、呂良基
      販賣毒品之犯行，亦經本院以98年度訴字第339 號判決在
      案，此有該案之判決書一份附卷可參，再參以證人呂良基
      及溫偉光均不認識被告羅一翔之上游毒品藥頭，被告羅一
      翔向其上游毒品藥頭購買毒品時亦未讓證人溫偉光、呂良
      基同往，而被告亦供承其和證人呂良基比較好，和證人溫
      偉光交情普通等語（見本院聲羈卷第8 頁），此亦核與證
      人溫偉光所證其認識被告八、九個月，被告拿大麻時沒有
      跟他去，也沒有看過被告是如何拿大麻等語相符（見本院
      卷第78頁），足認被告和證人溫偉光之交情尚淺，被告豈
      有可能在毫無利得之狀況下干冒被查緝販毒或轉讓毒品之
      刑責而代證人溫偉光向其上游毒品藥頭購買毒品，又以其
      自稱和證人呂良基交情比較好之情況，若無營利之意圖，
      自可將證人呂良基介紹予其上游毒品藥頭，由證人呂良基
      自行向上游毒品藥頭購買毒品，又何須由被告先向上游藥
      頭購入毒品，再將毒品轉交予證人呂良基，況從上開監聽
      譯文之內容觀之，被告羅一翔於證人溫偉光、呂良基等人
      向其購買毒品大麻時，其確掌握毒品大麻之價格，而其本
      身能決定有無殺價之空間，要屬無疑，是以本件就上開被
      告羅一翔販賣毒品之犯行，足認其確有營利之意圖，堪以
      認定。
    (五)就事實欄二之持有第三級毒品純質淨重二十公克以上之部
      分：
      此部分之事實，業據被告供承不諱，亦有扣案之第三級毒
      品愷他命一包可佐，又扣案之毒品愷他命1 包（驗前毛重
      48.17 公克，純度99% ，純質淨重46.78 公克，驗後淨重
      47.18 公克），經送鑑定之結果，確檢出第三級毒品愷他
      命之成分，此有內政部警政署刑事警察局98年1 月7 日刑
      鑑字第0980177996號鑑定書一份附卷可稽（見偵字第1649
      3 號卷第101 頁），而被告亦自承有吸食毒品愷他命之習
      慣，其經採尿送驗之結果，亦呈愷他命陽性反應，此有台
      灣檢驗科技股份有限公司濫用藥物檢驗報告一份可參（見
      偵字第16493 號卷第92頁），並有被告購入毒品愷他命後
      秤重所用之磅秤一台及欲供分裝毒品愷他命後攜出施用之
      分裝袋二十個扣案可證，互核後均屬相符，足認被告之自
      白確堪採信，被告持有第三級毒品純質淨重二十公克以上
      之犯行，事證明確，堪以認定。
  二新舊法比較及法律適用之說明：
    按法規之制定與法規之修正，如有特定生效日之必要者，依
    中央法規標準法第14條或第20條第2 項準用第14條之規定，
    應分別特定其施行日期。法規制定或前次修正基於特殊因素
    所特定之施行日期，並不適用於日後修正或再次修正之條文
    。又法律之制定或修正，若未明定施行日期者，中央法規標
    準法雖未規定應自何時生效，然法律既經制定或修正並經總
    統公佈，自應依一般原則，自公佈日起算至第3 日發生效力
    。92年7 月9 日修正公佈之毒品危害防制條例第36條規定：
    「本條例自公佈後6 個月施行」，其立法理由謂：「(一)依修
    正草案第2 條第3 項規定，法務部需會同衛生署成立審議委
    員會每3 個月定期檢討調整毒品之分級及品項，而本次新增
    第4 級毒品，有需要在新法施行前先經該審議會檢討後再調
    整公佈，爰預留6 個月緩衝期，以利處理。(二)依本條例新修
    正之規定，有必要再訂定相關子法及修正相關法規，以配合
    本條例之施行，故亦有需要預留適當緩衝期，以利訂頒相關
    子法及相關法規之配合修正」，92年7 月9 日修正公佈之毒
    品危害防制條例第36條規定，顯係因應該次修正之需，始預
    留適當之緩衝期，故其後修正條文之施行日期尚難援引此一
    規定而為標準，若未明定施行日期者，自應依一般原則，自
    公佈日起算至第3 日發生效力。經查，毒品危害防制條例第
    4 、11、11之1 、17、20、25條條文於98年5 月20日經總統
    以華總一義字第09800125141 號令修正公佈，依上開說明，
    修正條文應自公佈日起第3 日即98年5 月22日發生效力（司
    法院98年6 月29日院台廳刑1 字第0980014643號函可參）。
    本件被告販賣第二級毒品大麻之行為時間均在上開毒品危害
    防制條例修正條文生效後，揆諸前揭說明，自應適用被告行
    為時即修正後毒品危害防制條例第4 條第2 項之規定，不生
    新舊法比較之問題，附此敘明。
  三核被告羅一翔於事實欄一(一)(二)(三)所為，各係犯毒品危害防制
    條例第4 條第2 項之販賣第二級毒品罪，於事實欄二所為，
    係犯毒品危害防制條例第11條第5 項之持有第三級毒品純質
    淨重二十公克以上罪。被告所犯上開各罪間，犯意各別，行
    為互殊，應予分論併罰。爰審酌被告共有三次之販賣第二級
    毒品大麻之犯行，係為貪圖不法利益自上游藥頭購入後轉售
    予證人呂良基、溫偉光等人再行販售予其他買毒者，對國民
    健康危害甚鉅，而其就持有第三級毒品愷他命1 包（驗前毛
    重為48.17 公克，純度99% ，純質淨重為46.78 公克），持
    有之數量已逾毒品危害防制第11條第5 項所規定之20公克以
    上，並其就上開犯行之犯罪動機、目的、手段、犯罪次數及
    犯罪所得，且被告就販毒部分否認犯罪，就持有毒品之犯行
    坦承犯罪犯後態度等一切情狀，分別量處如主文所示之宣告
    刑，並定其應執行刑，以資懲儆。
  四末按毒品危害防制條例第18條第1 項前段規定：查獲之第二
    級毒品，不問屬於犯人與否，沒收銷燬之；被告經法院為有
    罪之科刑判決時，查獲之毒品，與被告本案所犯並經法院諭
    知有罪者若全然無關，不得於該有罪判決之主刑下宣告沒收
    （最高法院94年度臺上字第1227號判決參照）；又毒品危害
    防制條例第19條第1 項規定所稱追徵其價額或以其財產抵償
    之，須於供犯罪所用或因犯罪所得之財物，全部或一部不能
    沒收時，始有其適用，如無全部或一部不能沒收之情形，自
    無併諭知追徵其價額或以其財產抵償之必要（最高法院95年
    度臺上字第1001號判決參照）。經查：
    (一)被告羅一翔於98年12月2 日為警搜索時，扣得之第三級毒
      品愷他命1 包（驗前毛重為48.17 公克，純度約99% ，純
      質淨重為46.78 公克，驗後餘47.18 公克），屬第三級毒
      品，且因毒品危害防制條例第18條第1 項僅就第一、二級
      毒品設有沒收銷燬之規定，第三級毒品則規定應沒入銷燬
      之行政上管理之方式為之，惟因被告持有第三級毒品已逾
      純質淨重二十公克以上，就扣案之毒品係屬違禁物，仍應
      依刑法第38條第1 項第1 款、第2 項之規定予以宣告沒收
      ，至於毒品愷他命之包裝袋1 只（重0.91公克），係用於
      包裹毒品，防其裸露、潮濕，為供被告犯罪所用之物，且
      屬被告所有，應依刑法第38條第1 項第2 款、第3 項之規
      定，予以宣告沒收。
    (二)被告雖就事實欄一所示之三次販毒犯行均矢口否認，惟該
      部分之犯行既經本院調查後認定屬實，就被告之販毒所得
      ：事實欄一(一)販賣毒品大麻1 包予證人呂良基，所得為7,
      500 元，就事實欄一(二)販賣毒品大麻2 包予證人溫偉光，
      所得共14,000元，就事實欄一(三)販賣毒品大麻1 包予證人
      溫偉光，所得為7,000 元，各應依毒品危害防制條例第19
      條第1 項規定，於各次犯行項下予以宣告沒收，惟如全部
      或一部不能沒收時，應以其財產抵償之。
    (三)扣案之行動電話手機壹支（手機序號：000000000000000
      ，含門號0000000000號晶片卡壹張）為被告以其名義所申
      請，業據其陳明在卷（見偵字第16493 號卷第52頁），且
      係供販賣毒品大麻聯絡所用之物，復有上開該門號之通訊
      監察譯文附卷可稽，爰依毒品危害防制條例第19條第1項
      之規定，於被告所犯之販賣毒品大麻之各次犯行中宣告沒
      收，且因已扣案，無全部或一部不能沒收之問題，故不另
      諭知如全部或一部不能沒收時應追徵其價額（最高法院96
      年度台上字第755 號、第832 號判決可憑）。
    (四)扣案之磅秤1 台為被告購入毒品愷他命後秤重所用之物，
      及分裝袋20個為被告購入毒品愷他命後欲分裝而攜出施用
      之物，分別係供被告犯本案即持有第三級毒品所用之物或
      供預備犯罪所用之物，均應依刑法第38條第1 項2 款、第
      3 項，予以宣告沒收。
、無罪部分：
  一公訴意旨另以：被告羅一翔另基於販賣以營利之意圖，向姓
    名年籍不詳，綽號「小寶」之成年人販入第二級毒品大麻後
    ，而於98年9 月7 日，以其持有之門號0000000000號行動電
    話與呂良基所使用之0000000000號門號行動電話通聯後，在
    其位於臺北市士林區○○○路○ 段83巷5 號9 樓之4 住處附
    近或天母東路某處以每包10公克7,500 元之價格，販賣第二
    級毒品大麻1 公克予呂良基。因認被告羅一翔就此部分另涉
    有毒品危害防制條例第4 條第2 項之販賣第二級毒品罪嫌等
    語。
  二按犯罪事實應依證據認定之，無證據不得認定犯罪事實；又
    不能證明被告犯罪者，即應諭知無罪之判決，刑事訴訟法第
    154 條第2 項、第301 條第1 項分別定有明文。再按事實之
    認定，應憑證據，如未能發現相當證據，或證據不足以證明
    ，自不能以推測或擬制之方法，為裁判基礎；苟積極證據不
    足為不利於被告事實之認定時，即應為有利於被告之認定；
    又認定犯罪事實所憑之證據，雖不以直接證據為限，間接證
    據亦包括在內，然而無論直接證據或間接證據，其為訴訟上
    之證明，須於通常一般之人均不致有所懷疑，而得確信其為
    真實之程度者，始得據為有罪之認定，倘其證明尚未達到此
    一程度，而有合理之懷疑存在而無從使事實審法院得有罪之
    確信時，即應由法院為諭知被告無罪之判決，最高法院40年
    臺上字第86號、30年上字第816 號、76年度臺上字第4986號
    判例意旨足資參照。次按刑事訴訟法第161 條已於91年2 月
    8 日修正公布，修正後同條第1 項規定：檢察官就被告犯罪
    事實，應負舉證責任，並指出證明之方法。因此，檢察官對
    於起訴之犯罪事實，應負提出證據及說服之實質舉證責任。
    倘其所提出之證據，不足為被告有罪之積極證明，或其闡明
    之證明方法，無從說服法官以形成被告有罪之心證，基於無
    罪推定之原則，自應為被告無罪判決之諭知（最高法院92年
    台上字第128 號判例亦同此意旨）。
  三本件公訴人認被告羅一翔有於98年9 月7 日販賣第二級毒品
    大麻1 公克給呂良基，因認被告此部分之犯行係犯毒品危害
    防制條例第4 條第2 項之販賣第二級毒品罪，其係以被告之
    供述、證人呂良基之證述，及被告所使用之門號0000000000
    號之通訊監察譯文一份為其所憑之論據。訊據被告羅一翔堅
    詞否認有於上開時地販賣第二級毒品給呂良基之犯行，並於
    檢察官偵查中向本院聲請羈押時辯稱：98年9 月7 日17時許
    呂良基打電話給我，他是要跟我買大麻，他說我要1 個就是
    要大麻1 克或1 包，我賣呂良基大概3 、4 次，我們一直互
    相看誰有朋友在賣就幫對方拿，這1 次是在天母或我家那邊
    交1 公克大麻給呂良基，這次是我分呂良基用，沒有跟他收
    錢等語（見本院聲羈卷第6 、7 頁）；而於本院審理時則辯
    稱：伊雖有在98年9 月7 日這次沒有交易，也沒有拿1 公克
    大麻給呂良基等語（見本院卷第92頁）；而辯護人為其辯護
    稱：依證人呂良基於檢察官偵查中之證詞並無法證明被告是
    否有於98年9 月7 日販賣大麻給呂良基，自不得僅以通訊監
    察譯文而認定被告有於98年9 月7 日販賣1 公克大麻予呂良
    基等情，是以就此部分請為被告無罪之判決等語。
  四經本院查：
    (一)證人呂良基於檢察官偵查中雖證稱：98年9 月7 日這次羅
      一翔是否有販賣或轉讓大麻給我，我忘記了，但我跟他拿
      東西他一定有付錢，「1 個」有時是1 公克，有時是2 公
      克，但「1 包」通常是10公克，但我比較常拿的是10公克
      7,500 元的，但印象中從來沒有他給我1 公克但不用收錢
      的，至於98年9 月7 日這次有無交東西給我，我真的忘了
      等語（見偵字第16493 號卷第110 、111 頁）。經核證人
      呂良基之上開證詞，雖證稱其向被告拿毒品大麻曾有付錢
      ，但其就98年9 月7 日是否有向被告羅一翔購買毒品等情
      已忘記了，是以單就此部分之證言，並足以以認定被告羅
      一翔確有於98年9 月7 日販賣第二級毒品大麻給證人呂良
      基之犯行。
    (二)檢察官於偵查中對被告羅一翔持有之0000000000號行動電
      話實施通訊監察，本院經核被告羅一翔與證人呂良基於98
      年9 月7 日之通訊監察內容，證人呂良基雖有向被告稱要
      「1 個（即1 公克）等關於毒品交易之事宜，此有該通訊
      監察譯文一份在卷可參（見偵字第16493 號卷第113 頁）
      ，惟單就該通訊監察內容所顯示之資料，亦無從佐證被告
      羅一翔與證人呂良基於該日是否有完成毒品之交易等情，
      經臚列該日相關通訊監察譯文如下：
      呂良基：阿基，我Henry,孫靖回來了，我要1 個。
      羅一翔：好啊。
      呂良基：是好的嗎？
      羅一翔：就上次的啊。
      呂良基：我要上次那個好朋友喔，我不要另外1 個。
      羅一翔：好，我晚點去找你。
    (三)綜合上開事證，就檢察官所起訴被告羅一翔於98年9 月7
      日販賣第二級毒品大麻1 公克予呂良基之犯行，無論係證
      人呂良基於檢察官偵查中之證詞或檢察官所提之通訊監察
      譯文，均無從證明被告有此部分之犯行，甚或被告於本院
      羈押庭訊問時供稱曾於98年9 月7 日轉讓第二級毒品大麻
      1 公克予呂良基等情，亦經證人呂良基於檢察官偵查中一
      再證稱：如果有拿大麻一定有給被告錢等語，是以無論就
      98年9 月7 日當天是否有販賣或轉讓毒品等情，均無積極
      之事證足以證明。
  五綜上所查，本件檢察官所舉被告羅一翔於98年9 月7 日販賣
    第二級毒品大麻1 公克予證人呂良基之證據，其中證人呂良
    基於警詢時之證述係屬傳聞證據而無證據能力，其餘關於證
    人呂良基於檢察官偵查中之證述及當日被告與證人呂良基之
    通訊監察譯文之內容，均無從證明被告有此部分之犯行，且
    經本院遍查全案卷證，亦無被告涉犯此部分犯行之積極證據
    ，是以就此部分自應為被告羅一翔無罪之諭知。
據上論斷，應依刑事訴訟法第299 條第1 項前段、第301 條第1
項，毒品危害防制條例第4 條第2 項、第11條第5 項、第19條第
1 項，刑法第11條、第51條第5 款、第38條第1 項第1 款、第2
款、第2項、第3 項，判決如主文。
本案經檢察官曾勁元到庭執行職務。
中    華    民    國    99    年    11    月    23    日
                  刑事第四庭審判長法  官  李育仁
                                  法  官  謝佳純
                                  法  官  徐文瑞
以上正本證明與原本無異。
如不服本判決應於收受判決後10日內向本院提出上訴書狀，並應
應敘述具體理由。其未敘述上訴理由者，應於上訴期間屆滿後20
日內向本院補提理由書(均須按他造當事人之人數附繕本)「切勿
逕送上級法院」。
                                  書記官  蔡雨呈
中    華    民    國    99    年    11    月    23    日
附錄法條：
毒品危害防制條例第4條
製造、運輸、販賣第一級毒品者，處死刑或無期徒刑；處無期徒
刑者，得併科新臺幣 2 千萬元以下罰金。
製造、運輸、販賣第二級毒品者，處無期徒刑或 7 年以上有期
徒刑，得併科新臺幣 1 千萬元以下罰金。
製造、運輸、販賣第三級毒品者，處 5 年以上有期徒刑，得併
科新臺幣 7 百萬元以下罰金。
製造、運輸、販賣第四級毒品者，處 3 年以上 10 年以下有期
徒刑，得併科新臺幣 3 百萬元以下罰金。
製造、運輸、販賣專供製造或施用毒品之器具者，處 1 年以上
7 年以下有期徒刑，得併科新臺幣 1 百萬元以下罰金。
前五項之未遂犯罰之。

司法院資訊處製作；財團法人民間司法改革基金會備份。
